臺灣高等法院臺南分院刑事判決
　　　　　　　　　　　 94年度重選上更(四)字第237號　Ａ
上　訴　人
即　被　告　甲○○
選任辯護人　汪玉蓮　律師
上　訴　人
即　被　告　乙○○
上列二人共同
選任辯護人　徐豐明　律師
上列上訴人因賄選案件，不服臺灣嘉義地方法院91年度訴字第35
7號中華民國92年1月3日第一審判決（起訴案號：臺灣嘉義地方
法院檢察署91年度偵字第3573號；移送併辦：91年度偵字第3858
號、4319號），提起上訴，經判決後，由最高法院第四次發回更
審，本院判決如下：
    主  文
原判決撤銷。
甲○○、乙○○均無罪。
      理      由
一、公訴意旨略以：上訴人即被告甲○○參與嘉義縣竹崎鄉內埔
    村第十七屆村長選舉，為求當選，竟基於概括犯意，先與真
    實姓名年籍不詳約五十餘歲之某成年男子基於犯意聯絡，由
    甲○○將現金新臺幣（下同）二千元交予該男子，於民國（
    下同）九十一年六月三日中午十二時許，推由該男子前往該
    村八鄰圓潭八號有投票權人顏木全（另由檢察官不起訴處分
    ）住處，詢得顏木全及家人計二人有投票權後，以每票一千
    元為代價行求顏木全，並當場交付二千元，約其與家人均投
    票支持甲○○，顏木全礙於情面未予堅拒而收受，迄同月四
    日下午自知不妥，始將該二千元現金攜往甲○○競選服務處
    退還服務處人員。甲○○再與其子即上訴人即被告乙○○基
    於犯意聯絡，於九十一年六月三日晚上七時許，前往該村十
    四鄰溪州十七之二號林澄勝（另由檢察官依職權不起訴處分
    ）住處，亦詢得林澄勝及家人計五人有投票權後，以每票一
    千元為代價行求林澄勝，並當場交付五千元，約其與家人均
    投票支持甲○○。旋於九十一年六月五日為嘉義縣警察局竹
    崎分局、法務部調查局嘉義縣調查站查獲上情，並扣得林澄
    勝收受之五千元賄賂現金。案經嘉義縣警察局竹崎分局報告
    與法務部調查局嘉義縣調查站移送臺灣嘉義地方法院檢察署
    檢察官偵查起訴及同署檢察官自動檢舉移送併辦因認被告甲
    ○○、乙○○涉有違反公職人員選舉罷免法第九十條之一第
    一項之投票交付賄賂罪嫌云云。
二、公訴意旨認被告甲○○、乙○○涉有上述投票交付賄賂之犯
    行，無非係以被告甲○○係嘉義縣竹崎鄉內埔村第十七屆村
    長候選人，並有嘉義縣竹崎鄉內埔村村長選舉投票權人之村
    民即證人顏木全、林澄勝於警訊時及偵查中之指訴，並有嘉
    義縣竹崎鄉竹崎分局刑事組長蒐證時之錄音帶及扣案之賄款
    五千元可資佐證為主要論據，並有選舉人名冊、嘉義縣竹崎
    鄉第十七屆村長選舉選舉公報各一件附卷可稽（見九十一年
    度偵字第三五七三號偵查卷第九九、一00頁、本院更二審卷
    第一0一頁至一04頁、本院上訴卷第113頁）。惟訊據被告甲
    ○○固坦承有參與嘉義縣竹崎鄉內埔村第十七屆村長選舉為
    候選人，確於九十一年六月三日晚上七時許至林澄勝住處拜
    票云云，被告乙○○固供承伊係被告甲○○之助選員；確於
    九十一年六月三日晚上陪同被告甲○○至林澄勝住處拜票云
    云，然被告甲○○、乙○○均堅決否認有何違反公職人員選
    舉罷免法犯行，被告甲○○、乙○○均辯稱：是被冤枉的，
    伊等沒有買票等語。
三、按犯罪事實應依證據認定之，無證據不得推定其犯罪事實；
    又不能證明被告犯罪者，應諭知無罪之判決，刑事訴訟法第
    一百五十四條、第三百零一條第一項分別定有規定。認定不
    利於被告之事實，須依積極證據，苟積極證據不足為不利於
    被告事實之認定時，即應為有利於被告之認定，更不必有何
    有利之證據。此之所謂證據，須確屬能為被告有罪之證明，
    而無瑕疵可指者，始足當之；再者，犯罪事實之認定，應憑
    證據，所謂證據，須適於為被告犯罪事實之證明者，始得採
    為斷罪資料，如未能發現相當證據，或證據不足以證明，自
    不能以推測或擬制之方法以為裁判基礎；又所謂認定犯罪事
    實所憑之證據，雖不以直接證據為限，間接證據亦包括在內
    ，然而無論直接或間接證據，其為訴訟上之證明，須於通常
    一般人均不致有所懷疑，而得確信其為真實之程度，始得據
    之為有罪之認定，倘其證明尚未達到此一程度，而有合理懷
    疑存在時，即應為無罪之判決（最高法院二十九年上字第三
    一○五號、三十年上字第八一六號、四十年台上字第八六號
    、五十三年台上字第二七五○號、七十六年台上字第四九八
    六號判例參照）。又認定犯罪事實所憑證據，客觀上須於一
    般人不致有所懷疑，而確信其為真實程度者，始得據為有罪
    認定，若未達此一程度，而有合理懷疑存在時，即無從為有
    罪認定；又認定不利於被告之事實須依積極證據，苟積極證
    據不足以認定不利於被告之事實時，即應為有利被告之認定
    ，更不必有何有利之證據，最高法院著有七十六年臺上字第
    四九八六號、三十年上字第八一六號判例在案。且檢察官就
    被告犯罪事實，應負舉證責任，並指出證明之方法。刑事訴
    訟法第一百六十一條第一項亦定有明文。因此被告並無自證
    無罪之義務，此乃無罪推定之原則。是以何項卷證資料有利
    於被告或不利於被告，應由擔任公訴角色之檢察官盡其舉證
    之義務，此乃上開法條規定公訴人於刑事訴訟程序進行中應
    盡之法定義務。故最高法院著有九十二年年台上字第一二八
    號判例，闡明「刑事訴訟法第一百六十一條已於民國九十一
    年二月八日修正公布，其第一項規定：檢察官就被告犯罪事
    實，應負舉證責任，並指出證明之方法。因此，檢察官對於
    起訴之犯罪事實，應負提出證據及說服之實質舉證責任。倘
    其所提出之證據，不足為被告有罪之積極證明，或其指出證
    明之方法，無從說服法院以形成被告有罪之心證，基於無罪
    推定之原則，自應為被告無罪判決之諭知」之意旨甚明。
四、經查：
（一）證人顏木全固於警訊中指訴稱：「（甲○○以何方式在何
      時地與何人向你買票，其金額為何？）於九十一年六月三
      日中午十二時左右，有一名男子約五十幾歲，到伊宅告訴
      伊甲○○要選這屆村長，請你幫忙，將票選給他，之後又
      說你家有幾票，伊回答家裡有兩個，該名男子即拿兩千元
      新台幣放置伊上衣口袋，伊即拿這兩千元欲還給他，那名
      男子即說這樣不好看，而且又在家裡坐一會兒，並表示要
      伊幫忙甲○○選村長，隨後該名男子就離去了。」、「（
      該名不詳姓名男子向你買票之兩千元現於何處？）於買票
      隔日（即四日）下午幾時不記得，伊持該兩千元到甲○○
      住處，看到服務處裡之人員，伊即拿還給他們還給何人我
      也不清楚，反正是服務處裡面之人就對了。」、「（買票
      時，你妻子顏張現有否在場？）當時她未在場。」等語（
      見警訊卷第七頁背面、第八頁）。惟與警員黃禎章於蒐證
      時所述就何人如何行賄部分事實有間，該錄音帶譯文附卷
      可按，證人顏木全稱：「（那塞了兩千元是剛剛來買的嗎
      ？）早上啦。」、「（甲○○本人來買的嗎？）有和人來
      ，一個叫張幸提（豬仔）的人，好幾個來拿錢啦，有四個
      。」等語（見偵查卷一第二頁錄音帶譯文，譯文亦經原審
      勘驗為證人顏木全夫婦所參與之談話屬實無訛，見原審卷
      第四二頁），嗣雖證人顏木全於本院上訴審否認伊曾如此
      說，並無足取，顯就交賄之時間及人數，甚有出入，而有
      齟齬不一之情，已甚有可疑。證人顏木全於本院上訴審到
      庭就如何行賄又改口陳稱：「（當時如何被行賄？）那個
      人我不認識，不是我們村裡的人，他拿錢說要給我，我說
      不要，他錢丟了就走。」、「（那人在何處給你錢？）在
      伊家門外錢塞在伊口袋就走了。」、「（那人有無去你家
      中坐？）沒有進去裡面坐，他在外面站一下就走了。」、
      「（有無在被告服務處看過這個人？）沒有。」等情（見
      本院上訴卷第四五頁至第四六頁）。又與上開於警訊時之
      供述情節又有不同，無從採憑。且證人就該行賄之人僅稱
      係五十幾歲，伊並不認識之不詳姓名之男子（見原審卷第
      四三頁）而無從查考，證人雖曾於黃禎章蒐證時改稱被告
      是與叫張幸提的人來買票的，惟該張幸提亦無年籍資料可
      稽，此有原審向法務部戶役政連結作業系統（見原審卷第
      三四頁）及經本院上訴審函詢嘉義縣警察局，經該局竹崎
      分局向戶口通報台、竹崎戶政事務所查詢結果，顯示無該
      人存在，有該分局九十二年四月七日嘉竹警三字第０九二
      ００二八五四０號函在卷可稽。無從傳訊該與被告甲○○
      共同行賄之人到庭證實行賄情節，是證人顏木全所述被告
      甲○○行賄是否真實，甚有疑問。又證人顏木全於本院更
      二審時證述：「有一個人到我那邊要我選甲○○並丟下二
      千元，但這個人我不認識。」；「（為何在錄音帶內容你
      有稱送錢之人係『豬仔』或『張幸堤』？）我向他說我不
      認識那個人，我太太（顏張現）在旁插話說是否是『豬仔
      』，張幸堤我不認識。」；「他說要投給甲○○，所以我
      拿到甲○○的服務處。」；「（錢是何人收去？）我不知
      道。」（見本院更二審卷第六七頁至第七０頁）等語，則
      證人顏木全自錄音帶中、警詢、原審、本院上訴審、更二
      審中所證述，對於何人去證人顏木全住處，到底係一人或
      數人？被告甲○○有無同去？交付賄款時間係中午或早上
      ？交付賄款方式係放在證人口袋或丟著就走了？交付賄款
      時，有無告訴證人顏木全要選誰，究竟有沒有談論或交付
      選被告甲○○？有無在住處逗留？認不認識交付賄款之人
      ？等重要行賄情節，前後相當多處不一致，顯具有瑕疵，
      尚難遽以為被告甲○○不利之認定。且該人是否經由被告
      競選時授意行賄，亦無可考；即使就證人顏木全所稱伊有
      送還二千元賄款給被告服務處人員，惟被告服務處人員究
      係何人取得該二千元？證人顏木全亦迭稱不清楚，送還確
      實時間伊記不得，伊送去時沒有說什麼錢放著就走了云云
      （見警訊卷第八頁、原審卷第四０頁），則其是否確實送
      還被告或被告授意之人？亦均不可考。又證人顏木全自己
      亦證稱未在被告服務處或家裡看過這個人（指交付賄賂之
      人，見本院上訴卷第四六頁）。則該交付賄賂之人究否為
      被告之助選員或是由選舉對手刻意安排栽贓，亦無法確知
      。是證人顏木全之上開證詞，顯有瑕疵，無從合理憑信毫
      無懷疑得為被告有罪之證明，自不足採取為不利被告之認
      定。
（二）證人林澄勝分別在嘉義縣調查站證述：「（案經調查，嘉
      義縣竹崎鄉內埔村長候選人甲○○曾於日前夥同渠兒子乙
      ○○前往你住宅為此次村長選舉進行買票，現請問你，前
      開情形是否屬實，其詳情為何？）在此我要像貴站人員自
      白，嘉義縣竹崎鄉內埔村長候選人甲○○確曾於前天（91
      .6.3）晚上六、七點左右，與其兒子（詳細姓名我並不清
      楚）共二人前來我家找我，要求我在此界村長選舉中要投
      票支持他，甲○○並向我詢問我家共有幾票，經我向他告
      支票數為五票後，甲○○就當場拿出新台幣五千元給我，
      以此作為此次選舉中投票給他的代價，而我當時基於同村
      有人情誼，並未當場向甲○○拒絕，才向他拿取該買票錢
      五千元。」（見警卷第五、六頁）；復於偵查中證述：「
      （甲○○及乙○○何時去你家買票？）前天（91.6.3）晚
      上六、七時左右，他們二人一起來我家，甲○○說他這次
      參選村長，叫我在這次村長選舉投票給他，他並問我家裡
      有幾票，我跟他說有五票，他就拿出五張一千元的鈔票給
      我，我因不好意思拒絕才收取，那五千元我還未花用放在
      我家。」（見九十一年度偵字第三五七三號偵查卷第二二
      、二三頁）；「（扣押這五千元是否就是甲○○及乙○○
      在91.6.3晚上六、七時左右向你家買票叫你們全家支持他
      參選村長所交付的金錢？）確實是他們交付的五千元，我
      原封不動不敢花用」「（甲○○及乙○○交付這五千元是
      否確定為要求你們家支持他選村長之賄款確定無誤？）確
      定無誤」（見九十一年度偵字第三五七三號偵查卷第八二
      頁）；「（與甲○○認識多久？）是同村的人，認識很久
      了，平常相處都還不錯，沒有任何過節，我住在內埔村約
      有二十年了，與村民相處都很融洽，91.6.3晚上約7時左
      右是乙○○開車載甲○○到我家的。」等語（見九十一年
      年度偵字第三五七三號第一０四頁），資為被告甲○○、
      乙○○犯罪之主要論據。然查：
（１）證人林澄勝嗣於原審證稱：「錢不是被告甲○○、被告
      乙○○送給我的，是一個不認識的年輕人放在桌上」（見
      原審卷第五０頁）；而於本院上訴審、更一審卻結證稱：
      「（甲○○及乙○○去你家買票？）沒有此事。我當時是
      喝酒亂說的」；「（有人去你家是與甲○○一起去的？）
      沒有一起去的」；「（是誰拿錢給你的？）不知道誰把錢
      放在我家桌子上」；「（甲○○及乙○○去你家問你家中
      有幾票，拿錢給你？）乙○○在他父親甲○○去我家講話
　　　而已，沒有拿錢。林金黃知道我喝酒會亂說話，他引我亂
　　　說的。」「（是你去調查站檢舉的？）是林金黃找人去查
　　　的」；「（你家中拿到五千元？）不曉得誰拿五千元放在
　　　我家中桌上的，甲○○是與我在外面說話的，甲○○及乙
　　　○○都沒有拿錢給我的。當時也有選農會代表的，也有選
  　　村長的，很多人都有去我家。」（見本院上訴卷第四八頁
　　　、四九頁）。又於本院更一審結證稱：「（村長選舉時甲
  　　○○父子有無前往你住處拜訪？）有去拜訪，那晚很多人
　　　因為代表也是在選舉很熱鬧」；「（甲○○有無前往你住
　　　處交付五千元而約定投票支持甲○○？）沒有，他要我支
　　　持選他」；「（村長選舉你投票支持誰？）「林金黃」；
  　　「（林澄勝你在偵查中被收押時，交保金何人出？）後來
　　　我去找林金黃」；「（拿多少錢？）二萬元」；「（為何
  　　你會去找林金黃要交保金二萬元？）我喝酒後去睡覺林金
　　　黃帶人來找我問話這樣。」；「（林金黃帶何人去找你？
　　　）我不認識，他說是親屬，他問是否有人來買票，因為我
　　　喝酒後都會亂講話。」（見本院更一審卷第七五頁至七七
　　　頁）；「（交保金二萬元領回來後有無退還給林金黃）有
　　　的。我兒子領回交保金二萬元交給我後我有退還給林金黃
  　　。」等語（見本院更一審卷第八九頁），又核與證人林金
      黃於本院上訴審證述：「（林澄勝交保金兩萬元你出的？
      ）是我出的，後來他有還我。」；於本院更一審又證述：
      「（林澄勝有無向你拿二萬元的交保金？）有的，他十八
      日早上到我家，他說我害他被收押要交保二萬元，他家裡
      沒有錢可用，要我先借他，我認為事後可以領回，所以我
      先借給他」；「（林澄勝向你拿交保金時林澄勝有無向你
　　　說是你害他收押所以交保金要你負責？）這麼久我不清楚
  　  ，他是有向我拿二萬但結案後他有還我。」（見本院更一
      審卷第九十三頁〉云云，證人即林澄勝之子林忠輝於本院
      更一審證稱：「（村長選舉時你父親林澄勝涉嫌收受而被
　　　收押，交保金是何人去繳納的？）我父親打電話給我，要
　　　我拿二萬元去交保的」；「（交保後這錢？）我父親向林
　　　金黃拿」；「（交保金你先出，交保後再向林金黃要二萬
　　　元）是的」；「（交保金領回來之後是你們拿走或拿還給
　　　林金黃？）我領回來交給我父親，我不知道，要問我父親
  　　才知道」（見本院更一審卷第八七頁至八九頁）等語，足
 　   認被告林澄勝自原審、本院上訴審、更一審結證時一致證
      述被告甲○○、乙○○並無交付賄款五千元，而與上開警
      詢、偵查中所證述情節甚不一致，而證人林澄勝上開歷次
      證述惟一始終一致者，在於有五千元現金在其住處出現而
      已。且證人林澄勝原即支持被告甲○○之競選對手林金黃
      ，何以反於原審及本院上訴審、更一審均具結後負擔偽證
      之重責下，卻仍堅持被告甲○○、乙○○未向伊買票，且
      林金黃曾為證人林澄勝辦理交保，二人之關係，應甚為密
      切。惟證人林澄勝反而迭於原審、本院上訴審、更一審均
      堅決陳稱被告甲○○、乙○○未向伊買票等情，則證人林
      澄勝於檢調偵訊時所為證言是否真實即值得推敲，並有可
      疑，應認其偵訊時之證言亦有瑕疵，難遽採為不利被告二
      人證據。
（２）又本件涉嫌賄選案，係依據情資蒐集之線索，得知被告甲
      ○○參選內埔村長，於九十一年六月三日下午二十時許，
      與其子乙○○共同以每票壹仟元向林有廷與林澄勝賄選，
      林有廷兩票，收到二仟元，林澄勝六票，收到六千元，期
      約渠等於投票日時投票支持等情，此有九十一年度鄉民代
      表暨村里長選舉查察賄選暴力情資蒐報表一紙（蒐報單位
      竹靖山，蒐報人代號二三二０號）在卷可稽（見九十一年
      度偵字第三五七三號偵查卷第一頁），經本院函詢法務部
      調查局嘉義縣調查站本件賄選案係何人檢舉始傳訊林澄勝
      製作筆錄結果：林澄勝係該站前任竹崎據點吳宗憲調查員
      會同嘉義縣警察局竹崎分局人員，依嘉義地檢署檢察官指
      揮傳喚到案等情，此有嘉義縣調查站九十四年六月二十七
      日義肅字第09465013780號函可證（見本院更四審卷第九
      八頁），又經本院函詢嘉義縣警察局查明上述竹靖山，代
      號：二三二０是何人？是何人向其檢舉？結果：經查竹靖
      山係本局竹崎分局，代號：二三二０為該局巡官林蘭勳，
      由當時村長候選人林金黃向渠檢舉等情，亦有嘉義縣警察
      局九十四年七月二十日嘉縣警字第0940086903號函附卷可
      憑（見本院更四審卷第一一三頁），查證人林金黃於本院
      上訴審結證：「這案是你檢舉的？）是警察來問我的，我
      知道顏木全及林澄勝買（賣）票的事。」；「（還有聽到
      誰買（賣）票的事？）沒有了。」等語（見本院上訴卷第
      五０頁），則證人林金黃係本案之檢舉人既已知賣票者係
      顏木全、林澄勝二人，為何上開蒐報表係記載林有廷、林
      澄勝二人？證人林金黃會同警方人員（竹崎分局刑事組組
      長黃禎章）蒐證錄音，何以不向證人林有廷、林澄勝錄音
      ，反而對顏木全錄音？而證人林澄勝家中（溪州十七之二
      號）具有村長選舉權人共五人（即林澄勝、林吳桂花、林
      忠輝、林見明、官雪梅），而證人林有廷家中（溪州十六
      號）亦有五人（林有廷、林永發、林永松、林淑琴、林宜
      慶）有選舉權人，而非二人（均詳見上述選舉人名冊），
      而證人林有廷於警詢時證述：「（兩位候選人自表態參選
      迄今，有無曾到過你家拜票，表達請你投票給他的意思？
      ）他們是在路上偶然遇見時，有說多多支持等語，但從未
      不曾到過我家來拜託選票。」；「（甲○○及他的支持者
　　　是否曾拿禮品或金錢給你或你的家人，要你們將票投給甲
　　　○○？）甲○○及他的支持者從來不曾拿禮品或金錢給我
  　　及我的家人，要我們將票投給甲○○。」（見警卷第十一
  　　頁），而於偵查中證稱：「（是否知道甲○○向村民買票
　    ？）他未向我買票，至於他是否有向村民買票，我不清楚
      」云云（見九十一年度偵字第三五七三號偵查卷第二四頁
      ），則上開檢舉賄選案件，實存有上開多處矛盾，應有啟
      人疑竇之處。
（３）又扣案之現金五千元又係林澄勝於九十一年六月五日至嘉
      義縣調查站接受調查，嗣後於九十一年六月十三日經嘉義
      縣警察局竹崎分局刑事組扣押等情，亦有扣押書一紙在卷
      可按（見九十一年度偵字第三五七三號偵查卷第五六頁）
      ，而扣押之現金五千元現已撥入國庫，無法調取以鑑定指
      紋，則扣押之五千元是否確係被告甲○○、乙○○所交付
      ，已有疑問，且證人林金黃係在九十一年六月四日檢舉（
      詳見上述蒐報表），證人林澄勝係在翌日至嘉義縣調查站
      製作筆錄，何以當時未予扣押？又何以遲至九十一年六月
      五日檢察官交保後之同年六月十三日始扣押該現金五千元
      ，則該五千元，尚無法證明確係被告甲○○、乙○○所交
      付，應為有利被告甲○○、乙○○之認定。
（４）又被告甲○○之競選對手林金黃亦於偵查中證述被告拜票
      之情形，稱：「（是否知道還有何人幫甲○○買票？）伊
      只看到甲○○及乙○○一起到村民住宅裡面一戶接一戶，
      沒有看到送錢的情況，其餘是否有人幫他買票，因伊不清
      楚，所以不敢亂講。」等語（見九十一年度偵字第三五七
      三號偵查卷一第四九頁背面、第五十頁）。亦並未指訴被
      告二人有買票。而被告等自承實際拜票之情形，甲○○早
      於原審決定是否羈押時已陳稱：伊當時與十多個人、及被
      告乙○○亦有去等語（見原審羈押卷第八頁）。是被告尚
      有助選之人陪同較屬常見。被告並舉出證人朱嘉章、劉然
      忠、張明宅等人陪同到證人林澄勝宅拜票。彼等數人經本
      院上訴審隔離訊問具結後而為證言，證人朱嘉章證稱：「
      （有去林澄勝家拜票？）有去。」、「被告甲○○站在門
      外，乙○○在車上，沒有下車。」、「（有說要跟林澄勝
      買票？）沒有的。」、「當時是村長及代表的選舉，不知
      道有什麼其他的選舉。」、「（被告二人有無拿錢給人家
      買票？）沒有。」、「（你是甲○○的樁腳？）不是，伊
      是他的朋友。」、「（當時如何去的？）兩台轎車，七、
      八個人去的，劉然忠騎摩托車去的。」等語；證人劉然忠
      證稱：「（那天有與他們去拜票？）伊騎摩托車與他們去
      拜票，在門口而已，沒有進去的。」、「（那時候還有什
      麼選舉？）村長及鄉民代表選舉。」、「（甲○○、乙○
      ○有無下車？）甲○○有下車，乙○○沒有下車。」、「
      （誰拿五千元給林澄勝？）不知道。」等語；證人張明宅
      證稱：「（有無與被告去林澄勝家拜票？）有的。甲○○
      有下車，但沒有進去屋內，乙○○沒有下車。林澄勝有出
      來屋外。」、「（林澄勝說你們有去買票？）沒有的。」
      、「（甲○○有拿錢給人家？）沒有。」。核與被告甲○
      ○、證人林澄勝於本院之供述被告二人未進入林澄勝屋內
      ，未買票等情大致相符（見本院上訴卷第五一頁、五二頁
      ；第七十四頁至第七七頁；第七九頁至第八０頁）。至被
      告甲○○所述伊當時與十多個人、及被告乙○○亦有去等
      語（見原審羈押卷第八頁）。而證人林金謀於本院審理時
      結證稱：「你有無陪同被告甲○○去林澄勝家拜票？）是
      的。」；「（當天有幾個人去？）有我、甲○○、乙○○
      、丙○○、張明宅、劉景中、劉永宗、朱嘉章、邱清溪，
　　　其他人不記得了。」；「（誰留在車上？）我開車，乙○
  　　○也留在車上。」；「（甲○○有無進入林澄勝家宅內？
    　）沒有，只是停在門口騎樓而已。」；「（六月三日當天
      去拜票，除了甲○○還有何其他鄉民代表去拜票？）不知
　　　道是哪一個鄉民代表一同去拜票，但我們的前面、後面都
  　　有鄉民代表在拜票，總共有三場候選人在拜票。」；「（
    　甲○○當時是否走在這三場候選人的前面？）不是，我們
      前面的候選人拜完票離開後，甲○○再來的，甲○○叫林
　　　澄勝，林澄勝才出來的，甲○○離開後，後面的候選人接
  　　著才去拜票。」（見本院更四審卷第一六三頁、第一六四
    　頁、第一六七頁）。而證人丙○○亦於本院審理時結證：
      「你們是否曾經至林澄勝家拜票？）是有去他家拜票。」
      ；「（時間為何？）拜票的第一天就是六月三日晚上七點
      左右。」；「（乙○○有無下車？）他沒有下車，車子是
      他開的。」；「（當時林澄勝有無和甲○○談話？）有的
      ，在門口的騎樓下交談。」；「（還有誰去？）我、劉景
      宗、張明宅、劉然忠、劉永忠、朱嘉章、邱清溪，其他的
　    人我不記得。」；「（甲○○有無拿錢給林澄勝？）我看
      到他們兩人握手而已，甲○○根本沒有拿東西給林澄勝，
　　　因為當時我們二人是一起走到林澄勝的家。」；「（六月
  　　三日你在林澄勝家門口看到有幾人在場？）有七、八個人
    　，在我們的前面和後面都還有其他鄉民代表的候選人接著
　　　來拜票，包括我們有三場的候選人，但到底有幾個人不清
  　　楚。」等語（見本院更四審卷第一六八頁、一六九頁、第
    　一七一頁至一七三頁）。則徵之證人朱嘉章等之證詞，均
      一致結證稱並未見被告甲○○有何買票之行為，而且當時
      至證人林澄勝住處拜票時，被告乙○○並無下車，又如何
      與被告甲○○有何犯意聯絡？而被告甲○○雖或與證人朱
      嘉章等之證稱去七、八個人兩台轎車及劉然忠騎機車同去
      拜票，略有不合，惟因時間推移，自不免有記憶模糊之情
      形，衡以且投票日越近候選人一般均結伴同行拜票較為常
      見，被告甲○○所述較符合事實，究與證人林澄勝、林金
      黃所述僅二人前往拜票之情形有間，證人林澄勝所為證言
      自不能採取。
（５）另證人即與被告甲○○同一鄰之鄰長劉永良先後於警訊、
      偵查中、本院上訴審調查中均證稱：「被告沒有向伊賄選
      ，或期約。亦無請伊代為向他人買票。」（見九十一年度
      偵字第三五七三號偵查卷第七０頁）、「伊與被告甲○○
      家離二百公尺遠，被告有與乙○○等七、八人來拜票，但
      沒有買票。」（見九十一年度偵字第三五七三號偵查卷第
      七六頁）、「（被告有無向你買票？）沒有的。」、「（
      與林澄勝家離多遠？）有一段距離，但都是同村的人。」
      、「（你家內有幾票？）有六票，我與甲○○同一鄰，我
      投票給他的。」「（有無風聲買票？）沒有，應該是人家
      妒忌中傷的。」「（在檢察官偵查時說甲○○等七、八人
      向你拜票，沒有買票，是否現場這些人？）是的，有朱嘉
      章、張明宅、劉然忠等人。」等語（見本院上訴卷第七八
      頁、第七十九頁）。證人林有廷於警訊及偵查中亦供證稱
      ：被告二位是在路上偶然遇見時有說多多支持等話，但從
      來不曾到過伊家來拜託選票，被告之支持者從來不曾拿禮
      品或金錢給伊及伊家人，已如前述（見警訊卷第十一頁背
      面、九十一年度偵字第三五七三偵查卷一第二四頁）。亦
      足以佐證被告二人並未賄選。
五、此外復查無其他任何積極之證據，足以證明被告甲○○、乙
    ○○確有上述公職人員選舉罷免法第九十條之一第一項投票
    交付賄賂罪之犯行，原審未予細查，遽予論罪科刑，自有未
    洽，被告甲○○、乙○○上訴意旨，指摘原判決不當，非無
    理由，自應予撤銷改判，並均諭知被告甲○○、乙○○無罪
    之判決。
據上論結，應依刑事訴訟法第三百六十九條第一項前段、第三百
六十四條、第三百零一條第一項，判決如主文。
本案經檢察官王碧霞到庭執行職務。
中　　華　　民　　國　　94　　年　　10　　月　　31　　日
                  刑事第五庭    審判長法　官　楊明章
                                      法　官　顏基典
                                      法　官　吳森豐
以上正本證明與原本無異。
檢察官如不服本判決應於收受本判決後十日內向本院提出上訴書
，其未敘述上訴理由者並得於提起上訴後十日內向本院補提理由
書。
　　　　　　　　　　　　　　　　　　　書記官　李梅菊
中　　華　　民　　國　　94　　年　　11　　月　　1 　　日
